【裁判字號】    99,交抗,1627
【裁判日期】    990810
【裁判案由】    違反道路交通管理處罰條例
【裁判全文】
臺灣高等法院交通事件裁定            99年度交抗字第1627號
抗  告  人
即受處分人  甲○○
上列抗告人因違反道路交通管理處罰條例案件，不服臺灣士林地
方法院中華民國99年6月30日所為裁定（99年度交聲字第719號）
，提起抗告，本院裁定如下：
    主  文
抗告駁回。
    理  由
一、原處分意旨略以：本件抗告人即受處分人甲○○於民國（下
    同）98年12月31日凌晨0時16分許，駕駛車牌號碼6552-RY號
    自用一般小客車，行經臺北市○○○路處，經臺北市政府警
    察局北投分局員警攔停舉發有「汽車駕駛人酒精濃度超過規
    定標準（0.55MG /L以上）」之違規，爰依道路交通管理處
    罰條例第35條第1項第1款，逕行裁處異議人吊扣駕駛執照12
    個月，有關罰鍰部分，依緩起訴實質確定後，再另行製發裁
    決書等情，有卷附臺北市政府警察局舉發違反道路交通管理
    事件通知單（北市警交字第AEY056375號）、臺北市交通事
    件裁決所違反道路交通管理事件裁決書（北市裁催字第裁22
    —AEY056 375號）可稽。
二、原裁定意旨略以：抗告人甲○○於上開時、地，酒後駕駛車
    牌號碼6552-RY號自用一般小客車，經警攔停舉發有「汽車
    駕駛人酒精濃度超過規定標準（0.55MG /L以上）」之違規
    ，此為抗告人自承在卷，而受處分人因同一酒後駕車之行為
    ，同時觸犯刑法第185條之3之公共危險罪，亦經移送臺灣士
    林地方法院檢察署檢察官偵辦，經該署檢察官以99年度偵字
    第1539號為緩起訴處分確定，緩起訴期間為1年（99年3 月
    15日至100年3月14日），抗告人並應依檢察官指示向財團法
    人臺灣更生保護協會士林分會支付10,000元等情，除為抗告
    人所不否認外，並有台北市警察局北市警交字第AEY056375
    號舉發通知單、臺灣士林地方法院檢察署檢察官99年度偵字
    第1539號緩起訴處分書及執行緩起訴處分命令通知書附卷可
    參，是抗告人上揭交通違規事實，應堪認定。而本件違規事
    實之刑事責任緩起訴部分，其緩起訴期間尚未期滿（自99年
    3月15日至100年3月14日），惟吊扣駕駛執照部分，實屬為
    達成「遏止酒後駕車之不法行為，維護道路交通用路權人之
    生命、身體等安全法益」之行政目的所必要之不利處分，依
    前開說明，原處分機關仍得依行政罰法第26條第1項但書之
    規定，逕行裁處之。原處分機關依法吊扣抗告人之駕駛執照
    並無不合，本件聲明異議無理由，應予駁回等語。
三、抗告意旨略以：本案實情係抗告人基於警員之命令，始將汽
    車移至裕民二路，並非駕駛汽車行經裕民二路而遭攔停。警
    員身為國家公務員，不思貫徹國家賦予之職責，以欺罔之手
    段陷人民於違規情事，顯不可取。抗告人自始無駕車意思，
    純係基於避免公眾及陳小姐之生命、身體、財產之安全，出
    於不得以才幫忙移動汽車，應可適用緊急避難原則，廢棄原
    處分不予處罰，或者避難過當，亦應減輕或免除處罰云云。
四、經查：
（一）按汽車駕駛人，飲用酒類後其吐氣所含酒精濃度超過每公
      升0.25毫克以上者，不得駕車，道路交通安全規則第114
      條第2款定有明文；次按汽車駕駛人，駕駛汽車經測試檢
      定酒精濃度超過規定標準者，處新臺幣（下同）15,000元
      以上60,000 元以下罰鍰，並當場移置保管該汽車及吊扣
      其駕駛執照1年，道路交通管理處罰條例第35條第1項第1
      項定有明文。
（二）抗告人甲○○於民國98年12月31日凌晨0時16分許，駕駛
      車牌號碼6552-RY號自用一般小客車，行經臺北市○○○
      路處，經警攔停實施酒精濃度測試，檢定值為吐氣酒精濃
      度每公升0.58毫克，超過規定標準值每公升0.25毫克之違
      規事實，業經抗告人自承在卷（見後述理由(三)），並有
      臺北市政府警察局北市警交大字第AEY056375號舉發違反
      道路交通管理事件通知單、台北市交通事件裁決所北市裁
      催字第裁22-AEY 056375號違反道路交通管理事件裁決書
      等附卷可參，前開違規事實已堪認定。
（三）抗告人辯稱：當時係抗告人基於警員之命令，始將汽車移
      至裕民二路，並非駕駛汽車行經裕民二路而遭攔停云云，
      惟觀諸抗告人於99年5月17日所提出之聲明異議狀記載：
      「異議人甲○○於98年12月31日晚上為了救人幫忙車主移
      動車子至停車格內（車主酒後身體不適），短短15公尺間
      隔，被值勤警員路過攔下，開立酒後駕駛罰單」等語（見
      原審卷第4頁）；抗告人於99年1月6日向北投分局交通組
      寄出之存證信函自述：「在萬不得已情況下先將車子移動
      至旁邊停車格內距離不到15公尺後，準備叫救護車時，豈
      料執勤之警員巡邏臨檢命令下車酒測」等語（見原審卷第
      15頁）及台灣士林地方法院檢察署檢察官99年度偵字第
      1539號緩起訴處分書，抗告人對前述酒後駕車之事實，於
      警詢、偵查時均坦誠不諱（見本院卷第8頁），足見抗告
      人對於前述酒後駕車之違規事實於警、偵訊及本案歷次之
      供述均坦認在卷，並未提及「警員命令抗告人將汽車移動
      」等情，其嗣於本院調查時始翻異前詞，已難遽信，且與
      前開卷證資料相違，自不足採。
（四）抗告意旨另稱本案抗告人之行為應適用緊急避難原則云云
      。惟查，因避免自己或他人生命、身體、自由、名譽或財
      產之緊急危難而出於不得已之行為，不予處罰。但避難行
      為過當者，得減輕或免除其處罰，行政罰法第13條固有明
      文。然該條所稱之緊急避難，其要件包括須客觀上確有緊
      急危難狀態存在，行為人主觀出於救助之意思，所為之避
      難行為，須與目的相當且採取損害最小之方式為之，亦即
      仍須符合比例原則。本件抗告人倘如其所言為避免案外人
      酒後駕車，才幫忙駕駛移動車輛之近旁停車格，惟其上開
      駕車行為是否係基於避難之主觀意思，實有可疑，且抗告
      人遇此情形，除可撥打電話尋求警方救護人員到場協助，
      亦可委請拖吊業者代為移置車輛，非無其他選擇，仍不顧
      自己飲用酒類而有不能安全駕駛之危險貿然駕車，徒增公
      共往來通行之危險。準此可見，抗告人上開所辯實難認係
      屬緊急危難狀態，亦無從認客觀上有何不得已須為該違規
      行為之情狀，故與緊急避難之要件不合，自不得據為本件
      主張阻卻違規之正當事由。
五、綜上所述，本件抗告人違規事實明確，原處分機關援引上開
    道路交通管理處罰條例及道路交通安全規則之規定，裁處受
    處分人吊扣駕駛執照12個月（罰鍰部分，依緩起訴實質確定
    後，再另行製發裁決書），核無違誤。原審法院據此駁回抗
    告人之聲明異議，經核尚無不合。抗告意旨仍執前揭辯詞，
    指摘原裁定不當，為無理由，應予駁回。
據上論斷，應依道路交通管理處罰條例第89條，道路交通案件處
理辦法第26條，刑事訴訟法第412條，裁定如主文。
中    華    民    國    99    年    8    月     10    日
                     刑事第十八庭審判長法  官  吳鴻章
                                       法  官  曾淑華
                                       法  官  汪梅芬
以上正本證明與原本無異。
不得再抗告。
                                       書記官  劉寶鈴
中    華    民    國    99    年    8     月    10    日

司法院資訊處製作；財團法人民間司法改革基金會備份。
